【裁判字號】    99,訴,64
【裁判日期】    990603
【裁判案由】    違反毒品危害防制條例等
【裁判全文】
臺灣彰化地方法院刑事判決                99年度訴字第64號
公  訴  人  臺灣彰化地方法院檢察署檢察官
被      告  甲○○
上列被告因違反毒品危害防制條例案件，經檢察官提起公訴（九
十八年度偵字第八○三三號），本院依簡式審判程序判決如下：
    主  文
甲○○轉讓第一級毒品，累犯，處有期徒刑壹年陸月。
    事  實
一、甲○○前因持有大麻種子案件，經本院以九十五年度易字第
    九四二號判處有期徒刑三月確定（第一案），因施用第一級
    毒品、第二級毒品案件，經本院以九十五年度訴字第六○九
    號分別判處有期徒刑八月、四月，應執行有期徒刑十月確定
    （第二案），因施用第一級毒品、第二級毒品案件，經本院
    以九十六年度訴字第一四八號分別判處有期徒刑十月、七月
    ，應執行有期徒刑一年四月確定（第三案），上開案件嗣經
    送監接續執行，後經本院以九十六年度聲減字第一三七七號
    裁定，將第一案減為有期徒刑一月又十五日，將第二案分別
    減為有期徒刑四月、二月，並合併定其應執行之刑為有期徒
    刑六月確定，經本院以九十六年度聲減字第一四八號裁定，
    將第三案分別減為有期徒刑五月、三月又十五日，應執行有
    期徒刑八月確定，並於民國九十七年二月二十四日縮刑期滿
    而執行完畢。又因施用第一級毒品案件，經本院以九十八年
    度訴字第一○九二號判處有期徒刑一年三月，嗣經上訴，先
    後由臺灣高等法院臺中分院以九十八年度上訴字第二二八五
    號、最高法院以九十九年度臺上字第二五八號駁回上訴而確
    定，因違反槍砲彈藥刀械管制條例案件，經臺灣高等法院臺
    中分院以九十八年度上訴字第二五五六號判處有期徒刑二年
    十月確定，因施用第一級毒品案件，經本院以九十八年度訴
    字第一八四九號分別判處有期徒刑一年二月（共二罪），應
    執行有期徒刑二年二月確定，上開案件嗣於九十九年四月十
    八日送監接續執行，現仍在臺灣雲林第二監獄執行中。詎甲
    ○○仍不知悔改，明知海洛因為毒品危害防制條例第二條第
    二項第一款所列管之第一級毒品，亦明知甲基安非他命業經
    行政院衛生署公告列入禁藥管理，屬禁藥之一種，均不得非
    法轉讓，竟仍基於轉讓第一級毒品海洛因、禁藥甲基安非他
    命之犯意，於九十八年九月九日凌晨零時許，在彰化縣埔心
    鄉○○村○○路五六六號「金陵汽車旅館」二一三房內，同
    時無償轉讓數量不及五公克、可供施用一次之第一級毒品海
    洛因，以及數量不及十公克、可供施用一次之禁藥甲基安非
    他命予林敏鈴。嗣於九十八年九月九日下午四時四十分許，
    在上開汽車旅館內，因另案通緝為警逮捕，而查悉上情。
二、案經彰化縣警察局員林分局報告臺灣彰化地方法院檢察署檢
    察官偵查起訴。
    理  由
一、按除被告所犯為死刑、無期徒刑、最輕本刑為三年以上有期
    徒刑之罪或高等法院管轄第一審案件者外，於刑事訴訟法第
    二百七十三條第一項程序進行中，被告先就被訴事實為有罪
    之陳述時，審判長得告知被告簡式審判程序之旨，並聽取當
    事人、代理人、辯護人及輔佐人之意見後，裁定進行簡式審
    判程序；除簡式審判程序、簡易程序及第三百七十六條第一
    款、第二款所列之罪之案件外，第一審應行合議審判；刑事
    訴訟法第二百七十三條之一第一項、第二百八十四條之一分
    別定有明文。本件被告甲○○所犯係死刑、無期徒刑、最輕
    本刑為三年以上有期徒刑或高等法院管轄第一審案件以外之
    罪，且於本院行準備程序時就被訴事實為有罪之陳述，經受
    命法官告知簡式審判程序之旨，並聽取公訴人、被告之意見
    後，本院合議庭認無不得或不宜改依簡式審判程序進行之處
    ，經評議結果，裁定改由受命法官獨任行簡式審判程序，合
    先敘明。
二、上開轉讓第一級毒品海洛因、禁藥甲基安非他命之事實，業
    經被告甲○○於偵訊（偵卷第九頁）、本院準備程序及審理
    （本院卷第九一、九七頁）時，均坦承不諱，核與證人林敏
    鈴於偵訊（偵卷第三九、四○頁）時，證述之情節相符，且
    林敏鈴於九十八年九月九日為警查獲後，經警採其尿液送驗
    ，結果呈嗎啡、甲基安非他命陽性反應，此有尿液編號與真
    實姓名對照認證單（本院卷第二九頁）、詮昕科技股份有限
    公司濫用藥物尿液檢驗報告（偵卷第二八頁）各一紙在卷可
    稽，足徵被告之自白確與事實相符。本件事證明確，被告甲
    ○○轉讓第一級毒品海洛因、禁藥甲基安非他命之犯行，均
    堪認定。
三、按甲基安非他命業經行政院衛生署於六十九年十二月八日以
    衛署藥字第三○一一二四號公告列入藥物藥商管理法（已於
    八十二年二月五日修改法規名稱為藥事法）第十六條（即現
    行藥事法第二十二條）第一款之禁藥管理，禁止輸入、製造
    ，並自七十年六月一日起禁止販賣，於七十五年七月十一日
    再以衛署藥字第五九七六二七號公告禁止使用在案，並於七
    十九年十月九日以衛署藥字第九○四一四二號公告列入麻醉
    藥品管理，嗣於八十七年五月二十日毒品危害防制條例修正
    公布後，雖將甲基安非他命列入第二級毒品，但前揭禁藥管
    理之公告並未廢止，是甲基安非他命仍屬藥事法所定之禁藥
    。又藥事法第八十三條第一項係於九十三年四月二十一日修
    正公布，同月二十三日施行，為毒品危害防制條例之後法。
    且毒品之範圍尚包括影響精神物質與其製品，而藥事之管理
    ，亦非僅止於藥品之管理，毒品未必係經公告之禁藥，禁藥
    亦未必為毒品，毒品危害防制條例與藥事法二者，並無必然
    之特別法與普通法關係。故除轉讓之甲基安非他命數量達轉
    讓持有毒品加重其刑之數量標準第二條所定之淨重十公克以
    上，應依毒品危害防制條例第八條第六項規定加重其刑，其
    加重後之法定刑較藥事法第八十三條第一項為重者外，因藥
    事法第八十三條第一項為後法，且為重法，應優先適用藥事
    法處斷。本件被告甲○○所為轉讓甲基安非他命之犯行，其
    轉讓甲基安非他命之數量既未達淨重十公克，按諸前揭說明
    ，自應論以藥事法第八十三條第一項之轉讓禁藥罪。核被告
    所為，分別係犯毒品危害防制條例第八條第一項之轉讓第一
    級毒品罪、藥事法第八十三條第一項之轉讓禁藥罪。被告因
    轉讓第一級毒品、禁藥，而持有該級毒品、禁藥，其持有之
    低度行為，應各為轉讓之高度行為所吸收，均不另論罪。另
    按刑法第五十五條所謂一行為觸犯數罪名之想像競合犯，就
    故意犯而言，係指對於該數罪同時有各別之犯意而藉一個行
    為以達成之謂；若對於另一犯罪係臨時起意，而行為亦不止
    一個，即非想像競合犯，始為數罪併罰（最高法院九十五年
    度臺上字第五九八五號判決意旨參照）。被告所為轉讓第一
    級毒品、轉讓禁藥之犯行，係藉由同一交付行為完成轉讓第
    一級毒品與轉讓禁藥，按諸前揭說明，係以一行為觸犯構成
    要件相異之罪名，為異種想像競合，應依刑法第五十五條規
    定，從一較重之轉讓第一級毒品罪論處。末查，被告前因持
    有大麻種子案件，經本院以九十五年度易字第九四二號判處
    有期徒刑三月確定（第一案），因施用第一級毒品、第二級
    毒品案件，經本院以九十五年度訴字第六○九號分別判處有
    期徒刑八月、四月，應執行有期徒刑十月確定（第二案），
    因施用第一級毒品、第二級毒品案件，經本院以九十六年度
    訴字第一四八號分別判處有期徒刑十月、七月，應執行有期
    徒刑一年四月確定（第三案），上開案件嗣經送監接續執行
    ，後經本院以九十六年度聲減字第一三七七號裁定，將第一
    案減為有期徒刑一月又十五日，將第二案分別減為有期徒刑
    四月、二月，並合併定其應執行之刑為有期徒刑六月確定，
    經本院以九十六年度聲減字第一四八號裁定，將第三案分別
    減為有期徒刑五月、三月又十五日，應執行有期徒刑八月確
    定，並於九十七年二月二十四日縮刑期滿而執行完畢等情，
    此有臺灣彰化地方法院檢察署刑案資料查註紀錄表及臺灣高
    等法院被告前案紀錄表各一份在卷可稽，其於受有期徒刑執
    行完畢後，五年以內故意再犯本件有期徒刑以上之罪，為累
    犯，應依刑法第四十七條第一項規定，加重其刑。再被告所
    犯轉讓第一級毒品之犯行，於偵查（偵卷第九頁）及審判（
    本院卷第九一、九七頁）中均自白犯罪，應依毒品危害防制
    條例第十七條第二項，減輕其刑，並與前開加重其刑部分，
    依刑法第七十一條第一項規定，先加後減。爰審酌被告明知
    毒品不僅殘害施用者自身健康，其因施用毒品而散盡家財、
    連累家人，或為購買毒品鋌而走險者，更不可勝計，竟仍任
    意轉讓毒品，危害社會甚鉅，另考量其轉讓毒品數量不多、
    轉讓毒品次數僅一次，及其生活況狀、智識程度，暨犯罪後
    坦承犯行，態度尚屬良好等一切情狀，量處如主文所示之刑
    。扣案之海洛因八包（海洛因合計淨重九點零九公克）、安
    非他命四包（毛重二點八公克）、塑膠吸管一支、空塑膠袋
    二個、玻璃吸食器一支、電子秤一臺、夾鏈袋十一包，均係
    被告甲○○所有，固經被告供承在卷（本院卷第九六頁），
    然其中海洛因八包、安非他命四包、塑膠吸管一支、空塑膠
    袋二個、玻璃吸食器一支，被告既否認係供其犯本案或因本
    案犯罪所得之物，並辯稱：係供其自己施用之毒品及工具等
    語（本院卷第九六頁），復經本院九十八年度訴字第一八四
    九號被告施用毒品案件，宣告沒收在案，此有上開判決書一
    份（本院卷第二四、二五頁）在卷可佐，爰均不予宣告沒收
    ；其餘電子秤一臺、夾鏈袋十一包部分，被告亦否認係供其
    犯本案或因本案犯罪所得之物，復查無積極事證足資證明，
    且均非屬違禁物，自不得宣告沒收，附此敘明。
據上論斷，應依刑事訴訟法第二百七十三條之一、第二百九十九
條第一項前段，毒品危害防制條例第八條第一項、第十七條第二
項，藥事法第八十三條第一項，刑法第十一條前段、第五十五條
、第四十七條第一項，判決如主文。
本案經檢察官林子翔到庭執行職務。
中    華    民    國    99    年    6     月    3     日
                  刑事第六庭          法  官  鄭舜元
以上正本證明與原本無異。
如不服本判決應於收受判決後10日內向本院提出上訴書狀，並
應敘述具體理由。其未敘述上訴理由者，應於上訴期間屆滿後
20日內向本院補提理由書(均須按他造當事人之人數附繕本)
「切勿逕送上級法院」。
中    華    民    國    99    年    6     月    3     日
                                      書記官  陳秀香
附錄：論罪科刑法條：
毒品危害防制條例第8條
轉讓第一級毒品者，處1年以上7年以下有期徒刑，得併科新臺幣
1百萬元以下罰金。
轉讓第二級毒品者，處6月以上5年以下有期徒刑，得併科新臺幣
70萬元以下罰金。
轉讓第三級毒品者，處3年以下有期徒刑，得併科新臺幣30萬元
以下罰金。
轉讓第四級毒品者，處1年以下有期徒刑，得併科新臺幣10萬元
以下罰金。
前四項之未遂犯罰之。
轉讓毒品達一定數量者，加重其刑至二分之一，其標準由行政院
定之。
藥事法第83條
明知為偽藥或禁藥，而販賣、供應、調劑、運送、寄藏、牙保、
轉讓或意圖販賣而陳列者，處7年以下有期徒刑，得併科新臺幣5
百萬元以下罰金。
犯前項之罪，因而致人於死者，處7年以上有期徒刑，致重傷者
，處3年以上12年以下有期徒刑。
因過失犯第1項之罪者，處2年以下有期徒刑、拘役或科新臺幣30
萬元以下罰金。
第 1 項之未遂犯罰之。

司法院資訊處製作；財團法人民間司法改革基金會備份。
